最高法院刑事判決　　　　　　九十六年度台上字第五八七八號
上　訴　人　台灣高等法院檢察署檢察官
被　　　告　甲○○
　　　　　　乙○○
　　　　　　丙○○
　　　　　　丁○○（原名楊超群）
上列上訴人因被告等違反廢棄物清理法案件，不服台灣高等法院
中華民國九十四年一月十八日第二審判決（九十三年度上訴字第
三○五五號，起訴案號：台灣新竹地方法院檢察署九十一年度偵
字第三四七號），提起上訴，本院判決如下：
    主  文
原判決關於甲○○、乙○○、丙○○、楊超群部分撤銷，發回台
灣高等法院。
    理  由
本件原判決以公訴意旨略稱：緣台元紡織竹北廠計畫拆除部分廠
房，以建蓋台元科技園區大樓，由毅成建設股份有限公司（下稱
毅成公司）施工，毅成公司工務部副理傅申尋找廢棄物清運公司
代為清理建築廢土、磚瓦等廢棄物，輾轉由朱清松（另案審理）
、被告甲○○取得該項清運工程，朱清松及被告甲○○均明知未
經主管機關核准，取得許可證，不得清除或處理廢棄物，竟在未
領有廢棄物清除、處理許可證之情況下，自民國八十九年四月初
起，開始清運建築廢棄物，朱清松並於同年四月五日，僱用挖土
機、大貨車，將廢棄物棄置掩埋在新竹縣新豐鄉○○○○道路旁
，後遭民眾檢舉，由新竹縣環境保護局職員羅仕穎查獲。朱清松
與被告甲○○只得四處打聽，何處需要填土，後得知被告乙○○
正承攬新竹縣竹北市農會鳳岡倉庫工程，乃與被告乙○○磋商後
，被告乙○○認為該批建築廢土及磚瓦將來或有用處，徵得農會
理事長曾萬吉（業經判決無罪確定）之同意，提供倉庫旁農會所
有之田地，供被告乙○○堆置廢棄物。朱清松及被告甲○○自同
年七月二十日起，由被告甲○○僱用大貨車載運一百三十餘車次
廢棄物，前往該農地，朱清松則僱用被告楊超群（九十三年八月
十三日更名丁○○－以下仍稱楊超群）駕駛挖土機負責整平所堆
放之廢棄土及磚瓦，另僱用被告丙○○擔任監工。嗣於同月三十
一日上午十一時許，再度遭民眾檢舉，由新竹縣環境保護局派員
會同警方查獲等情，因認被告甲○○、丙○○、楊超群共犯廢棄
物清理法第四十六條第一項第四款之罪嫌，被告乙○○犯廢棄物
清理法第四十六條第一項第三款之罪嫌云云。經審理結果，認為
不能證明被告甲○○、丙○○、楊超群、乙○○（下稱被告等四
人）犯罪，因而維持第一審關於諭知被告等四人無罪部分之判決
，駁回檢察官在第二審之上訴。固非無見。
惟查：（一）審理事實之法院對於被告有利及不利之證據，應一
律注意，詳為調查，綜合全案證據資料，本於經驗法則及論理法
則以定其取捨，並將取捨證據及得心證之理由於判決內詳為說明
，方為適法。原判決以：新竹縣環境保護局稽查人員於八十九年
七月三十一日開挖直徑約三、四公尺，深度約三、四公尺之坑洞
，該坑洞內含塑膠、天花板（石棉瓦）、工地生活方面產生的垃
圾、水泥袋、木頭、塑膠袋等廢棄物，惟該坑洞地點係坐落在新
竹縣竹北市○○○段後面小段七七○地號。而被告乙○○承攬之
鳳岡倉庫碾米廠興建工程位置，係坐落在同小段七六六地號，因
認上述開挖採證之坑洞，並非坐落在被告乙○○興建工程之施工
地點等旨，資為有利於被告之認定（原判決第六頁第十三行至第
七頁第四行）。然依卷內資料，朱清松於另案審理中，已供承上
開開挖處，即係其填土處等語（第一審九十一年訴字第五○號影
印卷第二八六頁）；被告楊超群在第一審審理時以鉛筆在簡圖上
劃斜線表示其操作怪手填土的範圍，亦包括挖洞之地點（第一審
卷第二一一、二三六頁）；朱清松於偵查中並稱：因廢土不夠，
所以先堆倉庫外旁邊，沒有實際將廢土送進倉庫墊高基地等語（
八十九年度偵字第四六一七號影印卷第五十二頁背面）；曾萬吉
於另案亦證陳：乙○○有找土來填高，因為有多餘的土，所以他
有跟農會總幹事周伯壎講多餘的土可不可以填在倉庫旁的空地等
語（九十一年度訴字第五○號影印卷第二○六頁）。以上所述，
如若不虛，則被告乙○○提供朱清松及被告甲○○填土之處，似
不限於鳳岡倉庫碾米場施工之位置，致前開開挖採證處之廢棄物
，究否被告等所傾倒？即不無疑義，如屬肯定，則能否謂被告等
人無公訴意旨所指之違反廢棄物清理法之犯行？即堪研求。此與
被告等是否成立本件犯罪之認定攸關，原審未予詳查究明，且對
上開證據未於判決內敘明如何摒棄不取之理由，遽行判決，有判
決不備理由之違背法令。（二）判決所憑之證據及其說明理由須
與卷內之證據資料相適合，否則即屬證據上之理由矛盾。又證據
雖已調查，而其內容尚未明瞭者，即與未經調查無異，如遽行判
決，仍屬應於審判期日調查之證據未予調查之違背法令。原判決
說明以：檢察官聲請傳訊證人周錦宏到庭作證。惟證人周錦宏證
稱：伊當天並未到現場，伊是會同人員，所以在派出所時在稽查
紀錄表上簽名，現場稽查過程伊不清楚等語，亦難為被告不利之
認定，而認檢察官之上訴為無理由等旨（原判決第十頁倒數第六
行以下）。然查檢察官聲請傳訊周錦宏之待證事實為：確認八十
九年七月三十一日至現場開挖之位置，有第二審卷附上訴書可稽
（原審卷第十頁背面倒數第五行以下），而其於原審作證，係就
其有無於八十九年四月五日在西濱快速道路查緝之情形而為陳述
（原審卷第一○七頁），已與待證事實不符；乃原判決援引資以
為判斷八十九年七月三十一日查獲情形之基礎，即與卷內證據資
料不相符合，有調查未盡及證據上理由矛盾之違法。（三）除本
法有特別規定外，已受請求之事項未予判決，或未受請求之事項
予以判決者，其判決當然違背法令，刑事訴訟法第三百七十九條
第十二款定有明文。查本件起訴書所載之犯罪事實，除被告等在
新竹縣竹北市農會鳳岡倉庫旁農會所有之田地，堆放廢棄土，於
同月三十一日被查獲部分外，並以朱清松及被告甲○○均明知未
經主管機關核准，取得許可證，不得清除或處理廢棄物，竟在未
領有廢棄物清除、處理許可證之情況下，自八十九年四月初起，
開始清運建築廢棄物，朱清松並於同年四月五日，僱用挖土機、
大貨車，將廢棄物棄置掩埋在新竹縣新豐鄉○○○○道路旁，後
遭民眾檢舉，由新竹縣環保局職員羅仕穎查獲等情；於證據並所
犯法條欄並援用證人羅仕穎之陳述為所憑之證據，有起訴書在卷
可稽。則就於西濱快速道路棄置廢棄物部分，被告甲○○是否具
有共犯之關係？有無刑責？亦為起訴請求審判之事實，原判決就
此部分置而未論，有已受請求事項未予判決之違背法令。以上或
為檢察官上訴意旨所指摘，或為本院得依職權調查之事項，應認
原判決關於被告等四人部分有撤銷發回之原因。
據上論結，應依刑事訴訟法第三百九十七條、第四百零一條，判
決如主文。
中　　華　　民　　國　九十六　年　 十一 　月　　二　　日
                      最高法院刑事第五庭
                          審判長法官  林　增　福
                                法官  邵　燕　玲
                                法官  張　清　埤
                                法官  陳　世　雄
                                法官  蔡　國　在
      本件正本證明與原本無異
                                      書  記  官
中　　華　　民　　國　九十六　年　 十一 　月　　七　　日
                                                      Ｋ
